【裁判字號】    96,簡上,249
【裁判日期】    970131
【裁判案由】    返還信用卡消費款
【裁判全文】
臺灣士林地方法院民事判決             96年度簡上字第249號
上  訴  人  丙○○
被上訴人    永豐信用卡股份有限公司即安信信用卡股份有限
            公司
法定代理人  甲○○
訴訟代理人  乙○○
上列當事人間損害賠償事件，上訴人不服本院內湖簡易庭民國96
年9 月11日第一審簡易判決提起上訴，本院於97年1 月17日言詞
辯論終結，判決如下：
    主       文
上訴駁回（被上訴人減縮後上訴人應給付被上訴人之金額為新台
幣壹拾萬元，及自民國九十五年十二月十九日起至清償日止，
按年息百分之十九點七一計算之利息）。
第二審訴訟費用新臺幣貳仟壹佰陸拾元由上訴人負擔。
    事實及理由
一、按訴狀送達後，原告不得將原訴變更或追加他訴，但擴張或
    減縮應受判決事項之聲明者，不在此限，民事訴訟法第255
    條第1 項第3 款定有明文。本件被上訴人在原審原起訴請求
    上訴人給付新臺幣（下同）132,748 元，及自民國95年12月
    19日起至清償日止，按年息19.71 ％計算之利息。嗣於本院
    審理時，則減縮其請求為13萬元，及自95年12月19日起至清
    償日止，按年息19.71 ％計算之利息。核其所為，要屬應受
    判決事項聲明之減縮，揆之首揭規定，應屬可許。
二、被上訴人在原審起訴主張：被上訴人於89年5 月1 日受讓華
    信商業銀行股份有限公司移轉信用卡業務及對於持卡人之債
    權，有同年4 月25日財政部臺財融字第89711126號函核准在
    案。又分別於92年1 月3 日（由華信安泰信用卡股份有限公
    司變更名稱為安信信用卡股份有限公司）及95年11月13日（
    由安信信用卡股份有限公司變更公司名稱為永豐信用卡股份
    有限公司）經主管機關核准變更公司名稱。復於95年8 月4
    日受臺北國際商業銀行股份有限公司（原名臺北區中小企業
    銀行，以下稱臺北銀行）移轉信用卡業務及對於持卡人之債
    權。而上訴人持有原由臺北銀行核發之信用卡（卡號：0000
    -0000-0000-0000 ，卡別：VISA），依約得持卡簽帳消費，
    或參加各項分期付款、預借現金或信用卡代償等專案，惟至
    95年12月3 日止，已積欠本金132,748 元及約定利息未償，
    迭經被上訴人催討，上訴人猶置之不理。為此，依據信用卡
    契約約定之法律關係，訴請上訴人如數給付等語，而聲明求
    為判決：上訴人應給付被上訴人132,748 元，及自95年12月
    19日起至清償日止，按年息19.71 ％計算之利息。上訴人則
    以：被上訴人未提出相關信用卡消費明細，及曾於94年9 月
    13日為上訴人代償13萬元之資料，以證明上訴人確有欠款債
    務。而上訴人雖確曾向臺北銀行申請代償，但被上訴人所提
    出之申請文件上，有多處欄位遭到擅改，且上訴人原先申請
    之代償總額為40萬元，而被上訴人僅核准13萬元，並未依被
    告申請代償之優先順序，而逕對中華商業銀行付款，已違反
    契約約定。況臺北銀行將其對上訴人之債權債務關係概括的
    讓與原告，性質上屬契約承擔，與債權讓與之性質不同，非
    經被告承認，對被告應不生效力云云置辯，並聲明求為判決
    ：駁回被上訴人在第一審之訴。
二、原審判決被上訴人全部勝訴，並依職權宣告假執行。上訴人
    全部聲明不服，其上訴所陳除與在原審相同者外，另補述：
    被上訴人所提出之臺北銀行信用卡申請書屬於要約之引誘，
    係銀行大量以廣告郵件投遞信箱所致，且被上訴人逕行變更
    上訴人指定之代償順序，然未經上訴人同意，與民法規定不
    符云云，並聲明求為判決：(一)原判決廢棄。(二)被上訴人第一
    審之訴及假執行聲請均駁回。被上訴人對上訴人上訴之答辯
    ，除與在原審主張者相同外，另補稱：本件代償順序為臺北
    銀行詢問上訴人如有不足清償第一順位，則是否清償第二順
    位後而為代償等語，並聲明求為判決：上訴駁回。
三、查上訴人於94年9 月12日向臺北銀行申辦信用卡，並勾選信
    用卡餘額代償方案，載明申請代償金額為40萬元，第一順位
    償還中國國際商業銀行139,562 元，第二順位償還中華商業
    銀行193,202 元，第三順位償還萬泰商業銀行96,904元，而
    經臺北銀行受理，並約定循環信用利息為自帳款入帳日起，
    按年息19.71 ％計算，而臺北銀行旋於翌日匯付中華商業銀
    行13萬元，以為上訴人代償信用卡消費欠款等情，有信用卡
    申請書（原審卷第70頁）、信用卡契約（原審卷第8 頁）、
    中華商業銀行光復分行96年7 月18日（96）中銀光字第9602
    26號函（原審卷第73頁）等，在卷可稽，均堪認為真實。
四、茲被上訴人主張依據兩造間信用卡契約法律關係，請求上訴
    人給付欠款及利息，上訴人則以前開情詞置辯。本院以：按
    「稱消費借貸者，謂當事人一方移轉金錢或其他代替物之所
    有權於他方，而約定他方以種類、品質、數量相同之物返還
    之契約。」；「利息或其他報償，應於契約所定期限支付之
    。」；「借用人應於約定期限內，返還與借用物種類、品質
    、數量相同之物，未定返還期限者，借用人得隨時返還，貸
    與人亦得定一個月以上之相當期限，催告返還。」，民法第
    474 條第1 項、第477 條前段、第478 條分別定有明文。本
    件上訴人確曾於94年9 月12日向臺北銀行申辦信用卡，並申
    請代償前述其在外欠款，此為上訴人所自認，而臺北銀行憑
    其要約，同意為其代償中華商業銀行之欠款13萬元，並於翌
    日匯付款項，應認雙方已經意思表示合致，且因臺北銀行交
    付款項予中華商業銀行，而成立消費借貸契約法律關係，上
    訴人自負有依約清償借款本金、利息之義務。依據雙方信用
    卡契約第14條第1 項、第15條、第21條第1 項第3 款、第22
    條第1 項約定，上訴人如連續二期未於期限內繳付最低應繳
    金額或繳付款項未達最低金額時，債務視為全部到期，應即
    給付積欠借款本金，及按年息19.71 ％計算之約定利息，亦
    有信用卡契約，在卷可稽。本件上訴人向臺北銀行為上述借
    款後，即未清償此項借款本金、利息，則其債務已視為全部
    到期，對臺北銀行負有清償借款本金及約定利息之義務。而
    被上訴人確已受讓臺北銀行信用卡業務及資產，有行政院金
    融監督管理委員會函（原審卷第5 頁）、臺北銀行函（原審
    卷第6 頁），在卷可憑。雖其中有關臺北銀行與被上訴人間
    信用卡業務移轉，係針對將來與持卡人間信用卡使用契約關
    係而為移轉，要屬契約移轉之性質，非得契約他方當事人即
    持卡人之同意，對持卡生不生效力，但關於繼受取得對持卡
    人享有之已發生消費借貸債權之資產部分，則屬債權讓與之
    性質，依據民法297 條第1 項前段規定，僅需原債權人或受
    讓人通知債務人即對債務人發生效力，無庸經其同意。而被
    上訴人就此自臺北銀行受讓對上訴人之借款債權，以本件訴
    訟之起訴狀載明受讓債權之事實，並經送達上訴人，應認已
    生通知上訴人之效力，即得本於受讓自臺北銀行之債權人地
    位，請求上訴人清償欠款，上訴人抗辯被上訴人與臺北銀行
    間契約移轉對伊不生效力云云，尚有誤會。而被上訴人為應
    受判決事項聲明之減縮後，本於信用卡契約之約定，請求上
    訴人給付13萬元，及自95年12月19日起至清償日止，按年息
    19.71 ％計算之利息，核未逾其得請求之範圍，於法即無不
    合。至上訴人雖辯稱：被上訴人未依其指定順序代償，與民
    法規定有違云云。但上訴人對臺北銀行所為消費借貸之要約
    內容，確實包括上載各順序之欠款代償，臺北銀行因其要約
    ，同意就其中第二順位即上訴人對中華商業銀行之欠款債務
    ，於13萬元之範圍內予以代償而貸予金錢，應認已在上訴人
    所為申請代償之要約意思表示範圍內予以承諾，雙方於13萬
    元範圍內之消費借貸契約關係已合法、有效成立，上訴人應
    受上述信用卡契約約定之拘束。雖被上訴人就所主張此項代
    償係經臺北銀行與上訴人電話確認之結果一節，未能提出證
    據證明，惟縱認臺北銀行未依上訴人指定順序代償，亦僅屬
    是否依據契約履行借款義務之問題，不影響契約之效力，是
    上訴人執此抗辯，應認無據。
五、從而，被上訴人主張依據信用卡契約法律關係，訴請上訴人
    給付13萬元，及自95年12月19日起至清償日止，按年息19.7
    1 ％計算之利息為有理由，應予准許。原審為上訴人敗訴之
    判決，並依職權宣告假執行，核無違誤，上訴意旨指摘原判
    決不當，求予廢棄改判，為無理由，應駁回其上訴。
六、本件事證已明，兩造其於攻擊防禦方法，經本院各予審酌後
    ，認均無礙於本件之判斷，於茲不贅。至上訴人上訴聲明請
    求駁回被上訴人在第一審假執行之聲請部分，因被上訴人在
    第一審起訴未為宣告假執行之聲請，是其此部分聲明，要屬
    贅載，應予敘明。
七、據上論結，上訴人之上訴為無理由，依民事訴訟法第78條、
    第87條第1 項，判決如主文。
中    華    民    國    97    年     1    月    31    日
                  民事第一庭  審判長法  官  黃小瑩
                                    法  官  馬傲霜
                                    法  官  蕭錫証
以上正本證明與原本無異。
本件判決不得上訴。
中    華    民    國    96    年     2    月    14    日
                                    書記官  林立原


司法院資訊處製作；財團法人民間司法改革基金會備份。
